【裁判字號】    95,易,665
【裁判日期】    950609
【裁判案由】    詐欺
【裁判全文】
臺灣臺中地方法院刑事判決               95年度易字第665號
公  訴  人  臺灣臺中地方法院檢察署檢察官
被      告  丙○○
                      之2
                    國民
上列被告因詐欺案件，經檢察官提起公訴（九十五年度偵字第一
三八七號）及移送併辦（九十五年度偵字第五二○五號），本院
合議庭裁定改以簡式審判程序審理，判決如下：
    主  文
丙○○幫助共同意圖為自己不法之所有，以不正方法由自動付款
設備取得他人之物，累犯，處有期徒刑月，如易科罰金，以
佰元折算壹日。扣案之臺中縣沙鹿郵局戶名丙○○，局號：○一
四一四○之七號、帳號：○七二九七八之四號帳戶之存摺壹本、
丙○○印章壹個，均沒收。
    犯罪事實
一、丙○○前於民國九十二年間，因過失傷害案件，經本院判處
    有期徒刑五月確定，於九十三年一月十六日易科罰金執行完
    畢。猶不知警惕，明知郵局帳戶之存摺及提款卡係供自己使
    用之重要理財工具，關係個人財產、信用之表徵，且可預見
    存摺、提款卡及其密碼如交予他人使用，而未加以闡明正常
    用途，極易被利用為與財產有關之犯罪工具，竟因缺錢花用
    ，經由報紙夾報內收購帳戶廣告得知可以出賣或出租郵局帳
    戶之方式牟利，即不顧他人可能遭受財產上損害之危險，而
    基於縱若有人持其郵局帳戶以便於以不正方法由自動付款設
    備，轉帳匯入該帳戶，以取得他人財物，亦不違反本意之不
    確定幫助犯意，於九十四年八月十八日下午三時許，在臺中
    縣沙鹿鎮○○路三四一號沙鹿郵局前，將其先前於八十八年
    九月十九日，在該郵局所設立之局號：○一四一四○之七號
    、帳號：○七二九七八之四號帳戶之存摺、印章、提款卡及
    密碼，以每個月新臺幣（下同）四千元之代價，出租並交付
    予某真實姓名年籍不詳自稱「羅先生」之成年男子使用，並
    當場收受「羅先生」所交付之四千元，而容任「羅先生」使
    用其前開郵局帳戶遂行以不正方法由自動付款設備取得他人
    之物之犯罪。而「羅先生」取得丙○○之存摺、印章、提款
    卡及其密碼後，旋與綽號「安哥」之成年男子，共同基於意
    圖為自己不法所有，以不正方法由自動付款設備取得他人之
    物之犯意聯絡，先於九十四年八月二十六日中午某時，由其
    中一人撥打電話予甲○○，並自稱係「金管局科長吳廣進」
    ，而向甲○○諉稱其信用卡遭盜刷云云；再於翌日即同年月
    二十七日又撥打電話給甲○○，誑稱：經查詢結果，係甲○
    ○留存於第一銀行士林分行之資料遭行員洩漏，為維護其存
    款安全，須辦理電話語音轉帳約定帳戶，以便金管局監控其
    帳戶，阻止不法行為發生云云，使甲○○信以為真，乃於同
    日，前往第一銀行士林分行辦理電話語音轉帳，並誤以為該
    自稱「吳廣進」之人所提供之三個帳戶（包括丙○○所有之
    前開郵局帳戶）為金管局之帳號，而將之設定為電話語音轉
    帳約定帳戶，並取得電話語音轉帳密碼，嗣「羅先生」或「
    安哥」又再撥打電話予甲○○，並假借要為其操作辦理相關
    事宜，要求甲○○提供其所設定電話語音轉帳密碼，並告以
    為免打草驚蛇，勿將此事告知銀行云云。待「羅先生」及「
    安哥」取得甲○○電話語音轉帳密碼後，並於九十四年八月
    二十九日利用電話語音密碼自行由甲○○設於第一銀行士林
    分行之帳戶內轉帳一百萬元（轉帳手續費十七元）至丙○○
    前開郵局帳戶，而以此不正方法，由銀行電話語音轉帳終端
    機之自動付款設備取得甲○○之財物，後經第一商業銀行行
    員通知甲○○其帳戶存款有異樣，始知受騙上當，乃報警處
    理，經警將丙○○前開郵局帳戶列為警示帳戶。嗣「羅先生
    」及「安哥」以丙○○之提款卡及密碼提領九萬二千元後，
    因該帳戶經列為警示帳戶，而無法再行提領，乃電話通知丙
    ○○至臺中縣沙鹿郵局前會合，並要求丙○○陪同「羅先生
    」及綽號「安哥」之人至位於臺中縣豐原市○○路二九八號
    之豐原郵局，嗣其等於同日晚上六時三十分許到達豐原郵局
    後，由「安哥」填寫領取四十萬元之郵政存簿儲金提款單一
    紙後，將丙○○上開存摺、印章交付丙○○，要求丙○○出
    面提領，經該郵局人員通知警員到場，而當場查獲丙○○，
    並扣得前開存摺一本、印章一個及郵政存簿儲金提款單一紙
    ，「羅先生」及「安哥」則趁隙逃逸。
二、案經甲○○訴由臺中縣警察局豐原分局報告臺灣臺中地方法
    院檢察署檢察官偵查起訴及移送併辦。
    理  由
一、訊據被告丙○○對於上揭犯罪事實均坦承不諱，且經證人即
    被害人甲○○於警詢及本院時證述：伊於九十四年八月二十
    六日中午某時，接獲某自稱「金管局科長吳廣進」之人，撥
    打電話向伊佯稱伊信用卡遭盜刷，嗣於翌日又打電話對伊稱
    是因為第一銀行之行員洩密，要伊去設定電話語音轉帳功能
    ，以便監管伊帳戶，維護伊存款安全，伊信以為真，乃至第
    一銀行申請電話語音轉帳功能，並依該自稱「吳廣進」之人
    指示，設定三個帳號後，該自稱吳廣進之人又來電表示要為
    伊操作辦理相關事宜，而詢問伊帳號密碼為何，並交代伊不
    要告訴銀行的人，避免打草驚蛇，之後伊設於第一銀行之帳
    戶於同年月二十九日，即被利用語音轉帳系統轉出一百萬元
    至被告帳戶內，嗣於同日晚上七時許，伊接獲第一銀行行員
    告知伊存款有異樣，經伊持提款卡至自動櫃員機查詢結果，
    始知受騙等語綦詳，並有被告前揭郵局帳戶之郵政存簿儲金
    立帳申請書、證人甲○○第一銀行存摺影本各一份在卷足憑
    ，且有被告前揭郵局帳戶之郵政存簿儲金簿一本、印章一個
    及郵政存簿儲金提款單一紙扣案可資佐證、足認被告之自白
    與事實相符，而堪以採信。衡諸常情，任何人均可辦理郵局
    帳戶存摺使用，如無正當理由，實無借用他人存摺使用之理
    ，而郵局存摺亦事關個人財產權益之保障，其專有性甚高，
    除非本人或與本人具親密關係者，難認有何理由可自由流通
    使用該存摺，一般人均有妥為保管及防止他人任意使用之認
    識，縱特殊情況偶需交付他人使用，亦必深入瞭解用途及合
    理性，始予提供，且該等專有物品如落入不明人士手中，而
    未加以闡明正常用途，極易被利用為與財產有關之犯罪工具
    ，此為吾人依一般生活認知所易於體察之常識，而有犯罪意
    圖者，非有正當理由，竟徵求他人提供帳戶，客觀上可預見
    其目的，係供為某筆資金之存入，後再行領出之用，且該筆
    資金之存入及提領過程係有意隱瞞其流程及行為人身分曝光
    之用意，一般人本於一般認知能力均易於瞭解，是被告應可
    預見將其郵局帳戶之存摺、印章、提款卡及其密碼提供他人
    使用，將幫助他人以不正方法，由自動付款設備取得他人之
    物之犯罪，但因需錢孔急，仍將其郵局帳戶存摺、印章、提
    款卡及其密碼出賣予該自稱「羅先生」之不詳人士，顯具縱
    有人利用其郵局帳戶實施以不正方法，由自動付款設備取得
    他人之物之犯罪亦不違背其本意之幫助意思至明。綜上所述
    ，本件事證明確，被告犯行堪以認定，應予依法論科。
二、查該「羅先生」或「安哥」共同意圖為自己不法之所有，自
    稱「金管局科長吳廣進」，於如犯罪事實欄所載之時間，向
    證人甲○○佯稱其信用卡遭盜刷，可能係因其設於第一銀行
    之資料遭行員洩漏，為維護其存款安全，須辦理電話語音轉
    帳約定帳戶，以便金管局監控其帳戶云云，使證人甲○○陷
    於錯誤，依其指示前往第一銀行辦理電話語音轉帳，並誤以
    為該自稱「吳廣進」之人所給予之三個帳戶（包括被告所有
    之前開郵局帳戶）為金管局之帳號，而將之設定為電話語音
    轉帳約定帳戶後，又佯稱要為證人甲○○操作辦理相關事宜
    ，騙取證人甲○○所設定電話語音轉帳密碼，嗣利用電話語
    音以輸入正確密碼之方式，藉由銀行電話語音轉帳電腦終端
    機之自動付款設備，將證人甲○○第一商業銀行帳戶內之存
    款一百萬元（另有轉帳手續費十七元）轉帳匯入被告前開郵
    局帳戶，核其所為，應係共同觸犯刑法第三百三十九條之二
    第一項之以不正方法由自動付款設備取得他人財物罪。而被
    告提供自己之郵局帳戶予「羅先生」，以作為其以不正方法
    由自動付款設備取得他人財物之用，主觀上係以幫助他人犯
    罪之意思而參與構成要件以外之行為，核其所為，係犯刑法
    第三十條第一項前段、第三百三十九條之二第一項之幫助以
    不正方法由自動付款設備取得他人財物罪，並依刑法第三十
    條第二項之規定減輕其刑。公訴意旨漏未斟酌係自稱「羅先
    生」、「安哥」之人於知悉證人甲○○之電話語音轉帳系統
    之密碼後，擅自輸入密碼，而自證人甲○○之帳戶內轉出一
    百萬元，而非由證人甲○○自行將帳戶內之款項匯入被告帳
    戶內，而認被告所為係犯刑法第三十條第一項、第三百三十
    九條第一項之幫助詐欺取財罪，尚有未洽，惟其基本事實同
    一，本院自應予以審理，並變更其起訴法條。被告前於九十
    二年間，因過失傷害案件，經本院判處有期徒刑五月確定，
    於九十三年一月十六日易科罰金執行完畢之事實，有臺灣臺
    中地方法院檢察署刑案資料查註紀錄表及臺灣高等法院被告
    前案紀錄表各一份在卷可稽，其於有期徒刑執行完畢五年內
    ，再犯本件有期徒刑以上之罪，為累犯，應依法加重其刑，
    並先加重後減輕之。爰審酌被告不思循正途賺錢謀生，反因
    貪圖小利而提供郵局帳戶供他人非法使用，使犯罪難以查緝
    ，等同助長犯罪，行為殊屬不當，惟證人甲○○遭轉帳匯入
    被告前開郵局帳戶內之一百萬元，已及時領回其中九十一萬
    元，僅被領走九萬元，其所受損害非鉅，且被告犯後坦承犯
    行，並與證人甲○○調解成立，承諾分期賠償證人甲○○所
    受損害，顯有認錯悔過之意，態度良好等一切情狀，量處如
    主文所示之刑，並諭知易科罰金之折算標準，以示懲儆。
三、扣案之被告前開郵局存摺一本、印章一個，雖經被告出租予
    自稱「羅先生」之不詳人士使用，然仍應屬被告所有，且為
    犯本罪所用之物，應依刑法第三十八條第一項第二款之規定
    宣告沒收。另按共同正犯因相互間利用他人之行為，以遂行
    其犯意之實現，本於責任共同之原則，有關沒收部分，對於
    共犯間供犯罪所用之物，自均應為沒收之諭知。惟幫助犯僅
    係對於犯罪構成要件以外行為為加工，並無共同犯罪之意思
    ，自不適用該責任共同原則，對於正犯所有供犯罪所用之物
    或犯罪所得之物，亦為沒收之諭知（最高法院八十九年度臺
    上字第六九四六號判決意旨參照）。扣案之郵政存簿儲金提
    款單一紙，係由正犯「安哥」所填寫，業據被告於偵查中陳
    明在卷，而「安哥」尚未及提示領款，被告即為警查獲，是
    該提款單仍應屬「安哥」所有，被告既僅為幫助犯，依前揭
    說明，上開提款單自不得於本案宣告沒收，附此敘明。
據上論斷，應依刑事訴訟法第二百七十三條之一第一項、第二百
九十九條第一項前段、第三百條，刑法第三十條第一項前段、第
二項、第二十八條、第三百三十九條之二第一項、第四十七條、
第四十一條第一項前段、第三十八條第一項第二款，罰金罰鍰提
高標準條例第二條，判決如主文。
本案經檢察官乙○○到庭執行職務。
中    華    民    國    95    年     6     月    9    日
                    刑事第三庭  法  官   郭 妙 俐
上正本證明與原本無異。
如不服本判決，應於判決送達後十日內向本院提出上訴狀，上訴
於臺灣高等法院臺中分院( 須附繕本 )。
                                書記官  陳 玉 芬
中    華    民    國    95    年    6      月    9    日
附錄本案論罪科刑法條全文
刑法第三十條
幫助他人犯罪者，為從犯。雖他人不知幫助之情者，亦同。
從犯之處罰，得按正犯之刑減輕之。
刑法第三百三十九條之二
意圖為自己或第三人不法之所有，以不正方法由自動付款設備取
得他人之物者，處三年以下有期徒刑、拘役或一萬元以下罰金。
以前項方法得財產上不法之利益或使第三人得之者，亦同。


司法院資訊處製作；財團法人民間司法改革基金會備份。
